【裁判字號】    98,消債更,147
【裁判日期】    981224
【裁判案由】    更生
【裁判全文】
臺灣桃園地方法院民事裁定           98年度消債更字第147號
聲  請  人
即  債務人  乙○○原名鄭蓮珠.
代  理  人  李宏文律師
複  代理人  張運弘律師
上列當事人因消費者債務清理事件聲請更生，本院裁定如下：
    主  文
債務人乙○○自中華民國九十八年十二月二十五日十六時起開始
更生程序。
命司法事務官進行本件更生程序。
    理  由
一、按債務人不能清償債務或有不能清償之虞者，得依本條例所
    定更生或清算程序，清理其債務。消費者債務清理條例第3
    條定有明文。故債務人聲請更生或清算，須符合不能清償債
    務或有不能清償之虞之要件。又聲請更生或清算不合程式或
    不備其他要件者，法院應以裁定駁回之，但其情形可以補正
    者，法院應定期間先命補正，復為同條例第8 條所明定。又
    消費者債務清理條例更生之規範目的，係在維持債務人基本
    生活之情況下，於債務人之能力範圍內盡力清償債務，乃在
    幫助陷於經濟上困境之債務人，得藉由更生或清算程序，走
    出經濟困境，避免走向絕路，實現憲法所保障之生命權，非
    謂債務人得任意利用債務清理程序減輕債務。
二、本件聲請意旨略以：聲請人為精材科技股份有限公司之現場
    作業員，每月平均收入約為新台幣（下同）33,000元，無力
    負擔積欠之3,144,692 元債務。前雖曾與最大債權銀行國泰
    世華商業銀行協商，然因獨力承擔一家生活之責，扶養2 名
    子女，每月除支出26,800元之生活費，更需償還第三人即胞
    弟甲○○之借款債務約5,000 元，每月僅有8,000 元之還款
    能力，無法負擔國泰世華商業銀行提出每月17,000元之還款
    金額，致協商不成立，債務清償有重大困難，爰依法聲請更
    生等語。
三、按關於債務人及其受扶養親屬之必要生活費用部份，消費者
    債務清理條例雖期望使不幸陷入經濟困境之人得以清理債務
    ，重建生活，然並無意使每一債務人及其受扶養親屬，均仍
    維持其原有生活程度或超出其自身經濟能力之高消費生活，
    而係在保障債務人最低生活水準之前提下，使債務人盡力清
    償以得更生之機會，且債務人於負擔債務時，亦應能預見其
    為償還債務，於履行期間必須經歷較不寬裕的經濟生活，是
    債務人自應調整其心態及生活需求，債務人及其受扶養親屬
    生活費用之支出，自不應由債務人任意主張。又最低生活水
    準因地因人而異，固無一定之標準，然行政院主計處公告之
    97年度臺灣省平均每人每月之最低生活費9,829 元，雖非得
    一體適用，然究非不能作為認定債務人每月必要生活支出之
    標準，債務人應力求樽節開銷用以償債，始符誠信，一併敘
    明。
四、經查，聲請人就其陳報除金融機構債務以外尚負欠第三人甲
    ○○之400,000 元借款債務，並未提出相關證明，惟不論前
    開私人債務之真偽，以本院依上開原則所為聲請人償債能力
    分析結果，聲請人每月3,840 元之償債能力（詳如附表二所
    載），仍無法支應最大債權銀行國泰世華銀行前曾提出之18
    0 期、3 ％、每月還款17,680元前置協商還款方案（本院卷
    第79頁），縱以該行後於本院98年5 月14日訊問期日提出之
    180 期、0 ％、每月還款14,000元至15,000元之協商還款條
    件觀之，聲請人之償債能力仍顯有不足，更遑論清償其餘私
    人債務。從而，本件聲請人有不能清償債務或不能清償債務
    之虞，又查無聲請人有消費者債務清理條例第6 條第3 項、
    第8 條或第46條各款所定駁回更生聲請之事由存在，則聲請
    人聲請更生，應屬有據；並依首揭規定命司法事務官進行本
    件更生程序，爰裁定如主文。
中    華    民    國    98    年    12    月    24    日
                  民事第一庭    法  官  林哲賢
以上正本證明與原本無異
本件不得抗告。
中    華    民    國    98    年    12    月    24    日
                                書記官  陳佳彬
附表一：財產、負債表
┌────────┬────────┬───────┬─────────┐
│資產            │證據            │負債          │證據              │
├────────┼────────┼───────┼─────────┤
│土地：無        │95至96年度稅務電│合計3,144,692 │1.財團法人金融聯合│
│                │子閘門財產所得調│元（金融機構無│徵信中心當事人綜合│
│房屋：無        │件明細表（本院卷│實物擔保債務合│信用報告─債務清理│
│                │第44頁至第47頁）│計27,44,692 元│條例前置協商專用債│
│車輛：無        │                │，含合作金庫銀│權人清冊（本院卷第│
│                │                │行92,817元、國│11頁）            │
│                │                │泰世華銀行7,46│2.聲請人之債權清冊│
│                │                │,291元、兆豐國│（本院卷第15頁）  │
│                │                │際商業銀行93,6│                  │
│                │                │77元、花旗銀行│                  │
│                │                │137,241 元、荷│                  │
│                │                │蘭銀行81,129元│                  │
│                │                │、嘉義市第三信│                  │
│                │                │用合作社488,00│                  │
│                │                │0元、聯邦銀行4│                  │
│                │                │07,857 元、遠 │                  │
│                │                │東銀行138,989 │                  │
│                │                │元、玉山銀行62│                  │
│                │                │,000 元 、台新│                  │
│                │                │銀行121,000 元│                  │
│                │                │、大眾銀行93,6│                  │
│                │                │91元、中國信託│                  │
│                │                │銀行282,000 元│                  │
│                │                │）（自然人鄭忠│                  │
│                │                │明無擔保債務40│                  │
│                │                │0,000 元）    │                  │
├────────┴────────┴───────┴─────────┤
│現有資產價值，不足清償負債3,144,692元。                               │
└───────────────────────────────────┘
附表二：償債能力分析表
┌─────┬──────────┬──────┬──────────┬───┐
│聲請人自陳│本院判斷            │聲請人自陳每│本院判斷            │備註  │
│每月收入  │                    │月支出      │                    │      │
├─────┼──────────┼──────┼──────────┼───┤
│聲請人前於│聲請人於本院98年5 月│(一)聲請人於本│(一)每月生活必要費用及│      │
│聲請狀陳其│14日訊問期日自陳於精│院卷第7 頁至│  子女扶養費部份    │      │
│每月平均收│材科技股份有限公司每│第8 頁陳報其│衡以行政院所公布97年│      │
│入約為33,0│月薪資收入為27,000元│每月生活必要│每人每月平均最低生活│      │
│00元（本院│至28,000元，並提出其│支出及2 名子│支出9,829 元（包含水│      │
│卷第5 頁）│98年1 月、2 月、3 月│女扶養費共26│、電、食等）為準，若│      │
│，嗣於本院│、4 月之薪資證明，復│,800元，明細│聲請人負擔自身每月必│      │
│98 年5月14│於98年11月13日函補98│如下。      │要生活支出，並與前夫│      │
│日訊問期日│年5 月、6 月、7 月、│1.房租費：每│平均分攤2 女扶養費，│      │
│表示其每月│8 月、9 月、10月之薪│  月9,000 元│其每月生活必要支出及│      │
│薪資收入為│資證明，經本院加總聲│  。        │扶養費之金額應可達19│      │
│27,000元至│請人前開月份薪資後平│2.電話費：每│,658元之水準（計算式│      │
│28,000元（│均計算，聲請人98年度│  月500元。 │：【9,829 元＋（9,82│      │
│本院卷第23│1 月至10月之平均每月│3.水電費：每│9 元×2 ÷2 ）】），│      │
│4 頁）。  │薪資收入為28,640元，│  月500元。 │然前開聲請人除去房租│      │
│          │與前開聲請人自陳之每│4.教育費：每│費以外之生活必要費用│      │
│          │月薪資金額相近，堪屬│  月800元。 │與扶養費用支出金額合│      │
│          │信實，足供計算聲請人│5.餐費及雜支│計僅17,800元，尚較以│      │
│          │每月償債能力之基準。│  ：每月6000│前開標準計算之金額為│      │
│          │                    │  元。      │低，應屬合理。      │      │
│          │                    │6.子女生活費│                    │      │
│          │                    │  ：每月10,0│(二)房租費部分        │      │
│          │                    │  00元。    │聲請人陳報其每月支出│      │
│          │                    │            │房租費9,000 元，雖有│      │
│          │                    │            │提出房屋租賃契約書為│      │
│          │                    │            │證（本院卷第27頁），│      │
│          │                    │            │惟查聲請人所提出其2 │      │
│          │                    │            │女之在學證明（本院卷│      │
│          │                    │            │第38至39頁），2 女皆│      │
│          │                    │            │於花蓮縣吉安鄉光華國│      │
│          │                    │            │民小學就讀，顯然未與│      │
│          │                    │            │聲請人同住，衡消費者│      │
│          │                    │            │債務清理條例意在保障│      │
│          │                    │            │債務人最低生活水準之│      │
│          │                    │            │立法意旨，聲請人獨居│      │
│          │                    │            │每月支出9,000 元之房│      │
│          │                    │            │租費，似嫌過高，應以│      │
│          │                    │            │每7,000 元，方為妥適│      │
│          │                    │            │。                  │      │
├─────┴──────────┼──────┼──────────┴───┤
│每月平均收入約為28,640元。      │            │每月合理支出：24,800元      │
├────────────────┴──────┴──────────────┤
│每月可供償債金額＝28,640元－24,800元＝3,840元。                             │
└──────────────────────────────────────┘

司法院資訊處製作；財團法人民間司法改革基金會備份。
